【裁判字號】    90,易緝,44
【裁判日期】    900302
【裁判案由】    偽造文書
【裁判全文】
臺灣高雄地方法院刑事判決                            九十年度易緝字第四四號
    公  訴  人  臺灣高雄地方法院檢察署檢察官
    被      告  甲○○冒名陳.
                設台中縣大雅鄉.
                （另案台灣高雄監獄執行中）
右列被告因偽造文書案件，經檢察官提起公訴（八十七年度偵字第一四七○四號），
本院判決如左：
    主  文
甲○○連續偽造署押，足以生損害於公眾或他人，處有期徒刑陸月，如易科罰金，以
參佰元折算壹日；如附表所示偽造之「蔡光文」「陳得時」署押共柒枚（含指印拾參
枚）均沒收。
    事  實
一、甲○○於八十年、八十一年間因違反麻醉藥品管理條例案、肅清煙毒條例等案件
    ，經本院分別判處有期徒刑四月、有期徒刑三年四月，於八十二年二月十五日、
    同年四月二十三日判決確定，並經定其應執行刑為有期徒刑三年六月。由臺灣高
    雄地方法院檢察署檢察官（下稱高雄地檢署）通知到案執行逃匿，而由該署發佈
    通緝，於八十九年十月七日始緝獲到案，送監執行。於通緝期間為逃避緝捕，竟
    於八十五年某不詳之月日，透過不詳管道與年籍不詳綽號「阿明」之成年男子聯
    絡，約定購買一張偽造身分證件代價新台幣（下同）五千元，而與該「阿明」共
    同基於偽造身分證特種文書之犯意聯絡，相約在高雄市○○路某遊藝場附近某處
    ，由甲○○將自己之照片交付「阿明」，由「阿明」偽以製作蔡光文年藉並貼上
    甲○○照片之身分證，於偽造完成後，將上開偽造之「蔡光文」身分證交予甲○
    ○，由甲○○隨身攜帶，以備不時之需。八十六年一月十七日十七時四十分許，
    為高雄市政府警察局苓雅分局警員持搜索票，在高雄市○○○路一五○號十樓之
    八查獲甲○○及其友人葉振嘉共同持有安非他命（均另案審理），甲○○為掩飾
    自己遭通緝之事實，基於行使偽造特種文書之犯意，持上開偽造之「蔡光文」身
    分證予警方查證表示自己係蔡光文而行使之，足以生損害於蔡光文及內政部對於
    戶政業務之管理，並冒「蔡光文」之名應訊，基於偽造署押之接續犯意，於(1)、
    八十六年一月十七日十八時十分許在搜索票之扣押證明物品欄及在場人欄下偽簽
    「蔡光文」之簽名及捺指印各二枚；(2)同日下午九時許，在之高雄市政府警察局
    苓雅分局警訊筆錄上偽簽「蔡光文」之簽名一枚及捺指印三枚；(3)並在該分局之
    煙毒案件嫌疑人尿液採證代碼對照表上偽簽「蔡光文」之簽名及捺指印各一枚。
    甲○○並承上開偽造署押之概括犯意，於八十六年一月十八日十一時許在高雄地
    檢署內勤檢察官偵訊時，持偽造之蔡光文證件表示係蔡光文本人交付內勤檢察官
    核對人別而行使之，並於訊畢時在偵查筆錄上偽簽「蔡光文」之署押一枚。嗣後
    該案經高雄地檢署起訴至本院後，傳拘真實之蔡光文到案，始知悉有冒名情事，
    並將警訊筆錄所按指紋送鑑定，方知嫌犯係甲○○。甲○○復承上開犯意偽造及
    行使偽造特種文書，怕東窗事發，不敢再沿用虛偽蔡光文之證件。又隨即與「阿
    明」連絡，以相同之五千元代價，亦約於相同地點並交付照片，由阿明製作「陳
    得時」名義而換貼甲○○之偽造身分證件交付甲○○隨身攜帶。甲○○於八十六
    年十二月十四日二十二時五十分許與趙國良在高雄市○○區○○路與覺民路口經
    警盤查發現其持有安非他命（另案審理），為掩飾己遭通緝，而基於行使偽造特
    種文書之犯意，持上開偽造之「陳得時」身分證予警方查證而行使之，足以生損
    害於陳得時及內政部對於戶政業務之管理，並於警帶其回警局偵訊時，冒「陳得
    時」之名應訊，基於偽造署押之接續犯意，於(1)八十六年十二月十五日凌晨一時
    許，在高雄市刑警大隊警訊筆錄上偽簽「陳得時」簽名一枚及捺指印六枚；(2)並
    同時於編號Ｌ六－二六○號尿液採集罐封袋上按指印一枚；於移送入高雄地檢署
    時，又基於相同偽造署押、行使偽造特種文書之概括犯意(3)八十六年十二月十五
    日十六時許，在高雄地檢署內勤檢察官偵查時，持偽造之陳得時身分證件供內勤
    檢察官於人別訊問時核對行使之，訊畢又於偵訊筆錄「受訊人」欄下偽簽「陳得
    時」之署押一枚。均足生損害於陳得時、蔡光文本人及偵審機關就被告人別正確
    性之認定，嗣後該違反麻醉藥品管理條例案經高雄地檢署起訴至本院後，傳訊真
    實之陳得時到案，始悉上情。
二、案經本院於審理陳得時涉嫌違反麻醉藥品管理條例案發現，並告發函請台灣高雄
    地方法院檢察署檢察官偵查起訴。
    理  由
一、前揭事實，業據被告甲○○於本院審理時自白不諱，而被告冒名「蔡光文」「陳
    得時」遭查獲時捺印之指紋卡，經內政部警政署刑事警察局鑑定結果，與該局檔
    存甲○○之十指紋相符，復有該局八十六年九月二十六日刑紋字第六五五二一號
    鑑定書（本院八十六年度易字第三○○三號卷）、該局八十七年三月十三日刑紋
    字第一六八一五號指紋鑑定書（本院八十七年度易字第二八二號卷）在卷可稽，
    並有上開被告偽造「蔡光文」「陳得時」之署押、指印附於高雄市政府警察局苓
    雅分局高市警苓分刑字第一○六八號警訊卷宗第五頁正反面、第七頁、第九頁、
    第十頁；高雄地檢署八十六年度偵字第二四五○號偵卷第十頁；高雄市政府警察
    局警訊卷第四、五頁正反面；高雄地檢署八十六年度偵字第二九四九六號卷宗第
    六頁等相關筆錄可稽，足認被告前揭自白與事實相符，事證明確，被告犯行已堪
    認定。
二、按國民身分證件係證明人別及其相類之證書，屬刑法第二百十二條規範之特種文
    書範疇，被告為隱匿身分，與他人共謀偽造身分證俾便行使，並果持以行使冒名
    應訊並偽造他人之署押、指印，所為係犯刑法第二百十六條、第二百十二條、第
    二百十七條第一項之行使偽造特種文書、偽造署押罪；其與綽號阿明之不詳年藉
    成年男子，就偽造及行使偽造特種文書罪間，有犯意連絡、行為分擔，應論以共
    同正犯。又被告偽造身分證後復進而行使，其偽造身分證之低度行為為行使偽造
    身分證之高度行為所吸收，爰不另論罰。被告於警訊時冒用「蔡光文」「陳得時
    」名義而於警訊搜索扣押筆錄、尿液代碼對照表等多種文書上為署押併按指印行
    為，乃係於同一警方作業之逮捕偵訊程序上就同一犯罪構成事實，以單一行為之
    數個舉動接續動作進行，其主觀上係以其各個舉動僅為全部犯罪行為之一部，而
    客觀上，亦認係實施一個犯罪，是以僅成立一個罪名（最高法院七十一年台上字
    第二八三七號判決參照）；惟其經移送入高雄地檢署候訊時，因時日、地點、偵
    查主體已有變更，是被告於警訊時之行使偽造特種文書、偽造署押與在內勤檢察
    官偵訊時之行使偽造特種文書、偽造署押，應屬可分之數行為，故其所為之多次
    行使偽造身分證、偽造署押之行為，時間緊接，方法相同，觸犯構成要件相同之
    罪名，顯係基於概括犯意為之，為連續犯，應依刑法第五十六條之規定論以一罪
    ，並依法加重其刑。被告前揭所犯之刑法第二百十六條、第二百十二條之行使偽
    造特種文書罪與第二百十七條第一項之偽造署押罪之間，有方法結果之牽連關係
    ，依刑法第五十五條後段之規定，應從較重之偽造署押罪論處。公訴人雖未就被
    告行使偽造特種文書罪起訴，惟經與起訴之偽造署押罪間，有方法結果之牽連關
    係，為裁判上一罪，為起訴效力所及。依審判不可分原理，本院自得一併審酌。
    又被告行使偽造「陳得時」名義之身分證並持以應訊偽造署押等之罪刑部份，雖
    未據公訴人起訴，惟既為本院職權調查時得知，被告又自承用過蔡光文名義後，
    不敢續用又立刻向阿明再買另一張證件使用等語，顯見犯意未曾中斷，既係出於
    相同概括之犯意，足認與公訴人起訴之犯罪事實有連續犯裁判上一罪之關係，應
    為起訴效力所及，本院亦得一併審理。爰審酌被告於通緝中一再犯案，心存僥倖
    ，自有不該，惟犯罪後坦承犯行，衡其犯罪動機係為求免遭緝獲，尚非惡極、及
    其目的、手段，犯罪時所受之刺激及其品性、生活狀況、智識程度、犯罪所生之
    損害，及犯罪後態度等一切情狀，量處如主文所示之刑，又按中華民國九十年一
    月四日修正，同年月十日經總統公布施行之刑法第四十一條規定：「犯最重本刑
    為五年以下有期徒刑以下之刑之罪，而受六個月以下有期徒刑或拘役之宣告，因
    身體、教育、職業、家庭之關係或其他正當事由，執行顯有困難者，得以一元以
    上三元以下折算一日，易科罰金。但確因不執行所宣告之刑，難收矯正之效，或
    難以維持法秩序者，不在此限。」，依刑法第二條第一項前段規定，自應適用修
    正後刑法第四十一條第一項，諭知易科罰金之折算標準，以資懲儆。末查；偽造
    之蔡光文、陳得時之身分證件，雖係供犯罪所用之物，然並未扣案，且時日已久
    ，被告亦稱不在了，堪認已不存在，本院不加以沒收，另偽造如附表所示之署押
    及指印，應依刑法第二百十九條之規定，不問屬於犯人與否，均宣告沒收。
據上論結，依刑事訴訟法第二百九十九條第一項前段、刑法第二條第一項前段、第五
十六條、第二十八條、第二百十六條、第二百十二條、第二百十七條第一項、第二百
十九條、第五十五條、修正後第四十一條第一項、罰金罰鍰提高標準條例第一條前段
，判決如主文。
中    華    民    國      九十      年       三       月        二      日
                                    臺灣高雄地方法院刑事第三庭
                                        法  官  簡  志  瑩
右正本證明與原本無異。
如不服本判決，應於判決送達後十日內，向本院提出上訴狀。
                                        書記官  林  宜  正
中    華    民    國      九十      年       三       月        五      日
附錄論罪科刑法條：
刑法第二百十二條
偽造、變造護照、旅券、免許證、特許證及關於品行、能力、服務或其他相類之證書
、介紹書，足以生損害於公眾或他人者，處一年以下有期徒刑，拘役或三百元以下罰
金。
刑法第二百十六條
行使第二百十條至第二百十五條之文書者，依偽造、變造文書或登載不實事項或使登
載不實事項之規定處斷。
刑法第二百十七條第一項
偽造印章、印文或署押，足以生損害於公眾或他人者，處三年以下有期徒刑。
刑法第二百十九條
偽造之印章、印文或署押，不問屬於犯人與否，沒收之。
附表
一、高雄市政府警察局苓雅分局八十六年一月十七日訊問筆錄：「蔡光文」署押一枚
    （含指印三枚）。
二、高雄市政府警察局苓雅分局搜索扣押證明筆錄「蔡光文」署押二枚（含指印二枚
    ）。
三、高雄市政府警察局苓雅分局煙毒犯尿液採證代碼對照表「蔡光文」署押一枚（含
    指印一枚）
四、高雄地檢署八十六年度偵字第二四五○號偵卷訊問筆錄「蔡光文」署押一枚。
五、高雄市政府警察局八十六年十二月十四日訊問筆錄：「陳得時」署押一枚（含指
    印六枚）。
六、高雄市政府警察局編號Ｌ六＿二六○號尿液採集罐封袋上「陳得時」指印一枚。
七、高雄地檢署八十六年度偵字第二九四九六號偵卷訊問筆錄「陳得時」署押一枚。


司法院資訊處製作；財團法人民間司法改革基金會備份。
